臺灣高等法院刑事判決　　　　　　 95年度上更(一)字第895號
上　訴　人　台灣台北地方法院檢察署檢察官
被　　　告　甲○○
選任辯護人　陳建宏　律師
上列上訴人因被告違反毒品危害防制條例案件，不服臺灣臺北地
方法院92年度訴字第1395號，中華民國92年10月23日第一審判決
（起訴案號：臺灣臺北地方法院檢察署91年度偵字第22619號）
，提起上訴，經判決後，由最高法院發回更審，本院判決如下：
    主  文
上訴駁回。
    理  由
一、公訴意旨略以：被告甲○○明知ＭＤＭＡ為毒品危害防制條
    例第2條第2項第2款之第二級毒品，不得販賣，竟基於概括
    之犯意，於民國90年11月起至91年2月2日止，在臺北市○○
    區○○路331巷口之萊爾富便利商店，販賣ＭＤＭＡ給乙○○10回。嗣於91年2月4日晚間9時45分許，在上址為員警查
    獲，並於乙○○身上扣得40顆ＭＤＭＡ。因認被告係犯毒品
    危害防制條例第4條第2項之罪嫌。
二、按犯罪事實應依證據認定之，無證據不得認定犯罪事實，刑
    事訴訟法第154條第2項定有明文。又施用毒品者，其所稱向
    某人購買之供述，須補強證據以擔保其供述之真實性。良以
    施用毒品者其供述之憑信性本不及於一般人，況施用毒品者
    其供出來源，因而破獲者，法律復規定得減輕其刑，其有為
    偵查機關誘導、或為邀輕典而為不實之陳述之可能，其供述
    之真實性自有合理之懷疑。是最高法院一貫之見解，認施用
    毒品者關於其向某人購買毒品之供述，必須補強證據佐證，
    以擔保其供述之真實性，俾貫澈刑事訴訟無罪推定及嚴格證
    明之基本原則。此所謂補強證據，必須與施用毒品者關於相
    關毒品交易之供述，具有相當程度之關連性，且足使一般人
    對於施用毒品者之供述無合理之懷疑存在，而得確信其為真
    實，始足當之。若毒品購買者之供述證據，本身已有重大瑕
    疵，依嚴格證明之法則，苟已無法憑為犯罪事實之認定時，
    自無再論補強證據之必要，其理甚明（參見最高法院95年度
    台上字第6850號判決）。
三、起訴意旨認被告涉有前開犯嫌，無非以：證人乙○○於警詢
    、偵查之陳述，有向被告購買第二級毒品10回；警方查獲時
    自乙○○身上起出扣案之ＭＤＭＡ40顆，經鑑定結果為第二
    級毒品，有臺北市政府警察局91年12月31日北市鑑毒字第
    979 號鑑驗通知書影本等為其論據。
四、訊據被告甲○○堅決否認有何販賣第二級毒品ＭＤＭＡ之犯
    行，並辯稱：我是冤枉的，毒品是在乙○○身上找到，當天
    他主動打電話給我，約在當地見面，我赴約後，警察就過來
    ，問我們作何事，搜查乙○○身體，才一起帶到警局說明。
    我與乙○○僅為普通朋友，未曾販售其毒品，當天我身上僅
    有120元，不可能買賣毒品等語。
五、本院查：
（一）警方查獲當時，由警在乙○○身上起出扣案之藥錠40顆，
      均檢出第二級毒品ＭＤＭＡ及ＭＤＡ成分，有臺北市政府
      警察局91年12月31日北市鑑毒字第979號鑑驗通知書在卷
      可稽（見偵查卷第34頁）。證人乙○○證稱此40顆毒品係
      購自被告，自警詢起本院前審先後並為以下之供述：
    1.於警詢時稱：「警方於今（91年2月4日）21時45分許，在
      臺北市○○區○○路331巷口查獲的。ＭＤＭＡ是我與綽
      號『小娟』（甲○○）正在交易ＭＤＭＡ時，警方盤查時
      ，我自己將ＭＤＭＡ拿出來，ＭＤＭＡ是甲○○賣給我的
      ，在場有我及甲○○（當場指認無誤），而我女友丙○○
      則在巷口等我」（見偵查卷第13頁反面）、「以每顆ＭＤ
      ＭＡ2百元購得」（見偵查卷第13頁反面至第14頁）、「
      （你向甲○○購買ＭＤＭＡ幾次？如何計價？）約10次左
      右，ＭＤＭＡ每顆都以2百元賣給我」、「最後1次是於本
      月（91年2月）2日凌晨1至2時左右，也是在巷口（警方查
      獲之地點）一家萊爾富超商內交易，ＭＤＭＡ5顆」（見
      偵查卷第14頁）、（你與甲○○如何認識？）我是在臺北
      市○○街Ａ ＧＯＧＯ ＰＵＢ認識的」（見偵查卷第14頁）
      。
    2.於偵查中證稱：「（如何來的？）綽號『小娟』那裡來的
      。」、「（提示甲○○照片）是否此人？）是的。」、「
      （買過幾次？）約10次……每顆2百元」（見核退卷第4頁
      反面）、「（ＭＤＭＡ確是甲○○賣你的？）是的，昨天
      晚上九點賣我的，錢不一定當場給，昨天錢還沒給，警察
      就來了」（見核退卷第5頁反面）、「確是每顆以2百元價
      錢向甲○○買的」（見核退卷第6頁）。
    3.於原審時證述：「（搖頭丸何處取得？）我去拿的。」、
      「（跟何人拿的？）跟被告拿的」、「（是否買的？）是
      買的」（見原審卷第49頁）、「（價格多少？）1顆2百元
      。」（見原審卷第50頁）、「（40顆總共多少錢？）那時
      候還沒有拿錢給她。」、「（除了這次查獲之外是否還有
      跟被告買過搖頭丸？）之前有」、「（時間？幾次？）靠
      近被查獲的那幾個禮拜的假日都有購買，大約7、8次」（
      見原審卷第50頁）、「（除了這次查獲地點之外，被告還
      有在何處賣毒品給你？）舞廳」（見原審卷第51頁）、「
      （每次付錢方式都是事後給的嗎？）不是。在舞廳拿毒品
      的話就當場給錢」、「（91年2月4日查獲當天你有無帶錢
      去購買毒品？）我有帶錢，但沒有要當場付錢，因為我要
      出去玩。」、「（當時被告已經把毒品交給你，有無說何
      時付錢？）來不及講，警察就過來了」（見原審卷第54頁
      ），「（你每次購買多少顆？）在舞廳內拿10顆以內，在
      外面拿3、4 0顆」、「（為何拿這麼多顆？）我們都是一
      起吃的。」（見原審卷第56頁），「（第一次遇到被告是
      在何處？）永吉路、忠孝東路口的ＰＵＢ」（見原審卷第
      57 頁）。
    4.於本院前審證稱：「（你說向被告買ＭＤＭＡ的時間為何
      ？）第1次在被抓（91年2月4日）之前8個月，差不多半年
      以上，差不多6、7月」（見本院上訴卷第27頁），「（你
      在什麼場所向被告買？）一開始在舞廳，後來在外面。舞
      廳有很多間，有撫遠街饒河夜市旁邊、忠孝東路延吉街口
      ；外面大部分在被抓的地方附近，有時候在巷子裡面拿，
      有時候在萊爾富裡面假裝買東西，她就拿東西給我。」、
      「（次數？）差不多10次，舞廳4次」、「（數量？）在
      舞廳裡面有拿過5顆、有拿過10顆，1顆大約250元，在舞
      廳裡面用完之後想要用再買。」（見本院卷第28頁）、「
      （可否確定每次買幾顆？）10顆比較多，3次」「（你在
      外面買的數量？）前面幾次大概30顆、30顆，後面50顆有
      3 次，最後1次查到40顆，我說的10次包括最後1次40顆。
      」、「（你如何交錢？）在舞廳是現場就給，在外面是我
      之後再跟她約時間，因為在外面買的數量比較多，會另外
      約時間拿錢，我們有一起出去外面ＰＵＢ，她對我有點信
      任，就先給我，也有當場給過錢。」（見本院上訴卷第29
      頁）、「（1顆2百元還是250元？）看數量，比較少顆，
      價錢就比就高，數量多就可以壓價錢，我拿過價錢有30顆
      220，拿50顆200元最便宜。查到那次我要50顆，她給我40
      顆，所以1顆也是2百元。10顆以下是1顆250元。」（見本
      院上訴卷第31頁）、「（你買那麼多ＭＤＭＡ做什麼？）
      出去玩要用的，我還有我朋友也要用，我拿給他們，我們
      的錢都是一起算的，我們現在要拿多少顆，他們知道我和
      甲○○認識，我拿多少，他拿多少，我們合起來買，因為
      拿多一點可以壓價錢。」（見本院上訴卷第32至33頁）、
      「（你在原審說買7、8次，現在說10次，到底是幾次？）
      我回去想大約有10次，大概在什麼地方拿過幾次」（見本
      院上訴卷第33頁）。
（二）關於被告之前是否販賣毒品予證人乙○○，除乙○○被查
      獲當日稱購買自被告外之其餘9回，此9回僅有證人乙○○
      一個人之指訴外，並無其他佐證，可資證明，亦乏所謂9
      回購買得自被告之毒品可供檢驗。證人乙○○指訴購買自
      被告9回之時間、地點、數量、價格，均缺乏明確之旁證
      可資證明。是此部分，自難徒憑證人乙○○一個人之指訴
      ，即遽認被告有販賣毒品之犯行。
（三）綜合證人乙○○所述，於91年2月4日晚間9時45分許為警
      查獲此次，係向被告購買50顆，被告當場交付40顆，尚未
      交付對價與被告。若以每顆2百元，至少需8千元之資。以
      毒品買賣因查緝嚴厲，且量多價昂，賒款當為賣方所不願
      ，焉可能反其道而行，先交付毒品，另再約定付款時地，
      徒增被捕風險？而證人丙○○即乙○○之女友，亦於原審
      結證2人金錢均為其掌理，每一週至多給乙○○1至2千元
      生活費用不等之情（見原審卷第71頁審判筆錄）。2人供
      詞參互觀之，證人與被告認識近4月，共約16週，以每週
      最高之生活費2千元計，乙○○根本無力支付所購毒品，
      遑論尚有其他日常支出。以上可見證人乙○○之證言，悖
      離經驗法則甚鉅，難以憑信。
（四）證人丙○○雖亦證稱：乙○○係向被告購毒云云。惟丙○○證稱係聽聞自乙○○所轉述（見原審卷第62頁）；而乙○○所供，已有上開瑕疵；且丙○○另稱查獲當日其在巷
      口，未見及被告與乙○○進入巷內之舉措（見原審卷第62
      頁）。是證人丙○○所為被告販毒之證詞，係傳聞證據，
      自不足為被告不利之認定。再參以證人丙○○所證乙○○
      當日除其親手持予被告之外套外，尚穿有附口袋之風褲或
      牛仔褲（見原審卷第66頁審判筆錄），該40顆ＭＤＭＡ仍
      有置放乙○○身上之空間，是否乙○○本身早已持有，亦
      未可知，復遍觀全卷無從證明被告親交乙○○扣案毒品，
      亦不能以在證人乙○○身上查獲毒品任意反推乃被告交付
      。
（五）證人即本案查獲之員警林宏一，於原審交互詰問中證稱：
      發現被告與乙○○後，至盤查為止約2分鐘光景，但未眼
      見2人間有交付毒品行止（見原審卷第91頁92年10月9日審
      判筆錄），亦無法指認被告有交付本件毒品。
（六）犯毒品危害防制條例第10條各項之罪，供出毒品來源，因
      而破獲者，得減輕其刑，該條例第17條定有明文，則施用
      或販賣毒品之人，如供出毒品之來源因而破獲者，既得邀
      減輕其刑之寬典，為擔保其所為不利於其他共同被告之陳
      述（即毒品來自其他被告之陳述）之真實性，尤應有足以
      令人確信其陳述為真實之補強證據，始能據以為論罪之依
      據，最高法院87年度臺上字第2580號及87年度臺上字第21
      23號判決揭明在案。證人乙○○自85年起即有少年非行紀
      錄：強盜、傷害、竊盜，在本案發生前之89年、90年間，
      復2度因違反毒品危害防制條例，接受觀察勒戒；此次查
      獲時，其亦因施用第二級毒品，送觀察勒戒，為證人乙○○所坦認，並有原審法務部在監在押資料表可稽（見原審
      卷第26頁），證人乙○○既曾進出監所多次，已有經驗與
      熟諳法律常識，其為減免施用第二級毒品之刑責，難免任
      意供稱被告係販賣毒品之人，以冀圖本身獲減刑之利益。
      證人丙○○為乙○○同居女友，情誼既深，為保護乙○○
      ，所稱被告販毒之證言，既係轉述自乙○○所言。是，尚
      難以證人乙○○、丙○○2人單方而有違事理之證言，率
      爾認定被告有販賣第二級毒品之行為。
（七）再被告辯稱有正當工作，從未施用毒品。被告於查獲當日
      於警局所採尿液，經檢驗結果，均呈毒品陰性反應，有台
      北市立療養院91年3月6日煙毒尿液檢報告書可稽（見偵查
      卷第8頁），90、91年均有綜合所得稅申報，有財政部台
      北市國稅局文山稽徵所96年1月12日財北國稅文山綜所一
      字第0960006133號函可稽（附本院更(一)卷）。
（八）綜上所述，起訴意旨所提出被告販賣毒品之證據，尚有諸
      多合理懷疑之處。此外，復無其他積極事證，可認被告確
      有起訴意旨所指販賣毒品之犯行，自不能證明被告犯罪。
六、原判決以不能證明被告犯罪，而為無罪之諭知，並無不合。
    檢察官上訴意旨仍執證人乙○○、丙○○2人之證詞，認被
    告有販賣毒品之犯行，而指摘原判決不當，為無理由，應予
    駁回。
據上論斷，應依刑事訴訟法第368條，判決如主文。
本案經檢察官許睦坪到庭執行職務。
中　　華　　民　　國　　96　　年　　2 　　月　　7 　　日
　　　　　　　　　刑事第十三庭  審判長法　官  曾  德  水
　　　　　　　　　　　　　　　    　　法　官  林  婷  立
　　　　　　　 　 　　　　　　　　　　法　官  王  炳  梁
以上正本證明與原本無異。
檢察官如不服本判決，應於收受送達後十日內向本院提出上訴書
狀，其未敘述上訴之理由者並得於提起上訴後十日內向本院補提
理由書（均須按他造當事人之人數附繕本）。
被告不得上訴。
                                      書記官  廖  逸  柔
中　　華　　民　　國　　96　　年　　2 　　月　　7 　　日
